臺灣板橋地方法院刑事判決　　　　　　94年度交簡上字第60號
上　訴　人　 臺灣板橋地方法院檢察署檢察官
被　　　告　 甲○○
上列上訴人因被告甲○○過失傷害案件，不服本院於民國94年4
月21日所為之94年度交簡字第245 號第一審判決（聲請案號：93
年度偵字第3212號），提起上訴，本院管轄之第二審合議庭判決
如下：
    主      文
原判決撤銷。
甲○○從事業務之人，因業務上之過失傷害人，處有期徒刑伍月
，如易科罰金，以佰元折算壹日。
    事實及理由
一、上訴人據告訴人乙○○請求上訴意旨略以：「原審判決認為
    被告於肇事後，於偵查犯罪職務之警員前往肇事現場處理時
    ，即向據報前來尚不知何人犯罪之警員表示肇事，並願接受
    裁判乙情，竟認被告合於自首之要件，惟查被告於警詢時並
    未自首表示肇事，更未坦承其犯罪行為，且由被害人主動申
    請行車事故鑑定，是以，不構成自首減其刑之要件；又告訴
    人受傷程度為右足大拇指截斷，應屬刑法第10條所列之重傷
    害，處3年以上有期徒刑、拘役或2千元以下罰金，原審既不
    詳予調查事實證據，且所認定之判決理由實難甘服」，經核
    尚非顯無理由，且被告未與告訴人達成和解，顯無悔改之意
    ，原審量刑過輕，為此提起本件上訴等語。
二、
  (一)按刑法第62條所謂自首，祇以犯人在犯罪未發覺之前，向該
    管公務員申告犯罪事實，而受裁判為已足，並不以使用自首
    字樣為必要。經查：本案係被告甲○○於93年8 月2 日11時
    8 分肇事後，主動打119 叫救護車，由救護車將告訴人乙○
    ○送醫，在臺北縣政府警察局海山分局警員黃弘典到達事故
    現場之臺北縣板橋市○○路○ 段36之1 號前，尚未知犯罪嫌
    疑人為何人之前，被告當場承認為肇事人，並於同日13時30
    分許接受警方詢問時，坦承行車時與騎乘機車之告訴人發生
    交通事故，並自承該交通事故責任歸伊等節，業經被告於警
    詢中陳明在卷，有警詢筆錄附於偵查卷第14-17 頁可稽，復
    有黃弘典警員填製之臺北縣政府警察局道路交通事故肇事人
    自首情形紀錄表1 紙在卷可佐，被告既係於從事偵查之公務
    員查獲其犯罪前，主動承認其為肇事人，其所為符合自首之
    要件，應堪認定。上訴理由所引述告訴人稱，被告於警詢時
    並未自首肇事，更未坦承其犯罪行為云云，與上開卷證不符
    ，應非實在。
  (二)次按刑法第10條第4項第4款所謂「毀敗一肢以上之機能」，
    係指一肢以上之機能完全喪失其效用而言，若臂骨雖經折斷
    ，但醫治結果仍能舉動而僅不能照常者，祇可認為減衰機能
    ，要與毀敗全肢之機能有別；又毀敗一肢以上之機能，既設
    有專款規定，則傷害四肢之重傷，自以有被毀敗之情形為限
    ，其同條第4項第6款所規定「其他於身體或健康有重大不治
    或難治之傷害」，即不包括傷害四肢在內；砍斷大拇指，應
    認為普通傷害，迭有最高法院30年度上字第445號、54 年度
    臺上第460號、48年度臺上字第194號判例及最高法院34 年
    度刑庭庭長決議可參。是被害人所受右足大拇指截斷之傷害
    ，傷勢固屬嚴重，且對其行動造成不便，惟依上開法律規定
    及解釋，尚不構成刑法定義之「重傷」，應堪認定。上訴人
    以被害人受有右腳大拇指截肢為由，認已構成重傷云云，容
    有誤會。
三、綜上，公訴人以被告之行為不構成自首，且被害人受有重傷
    而非普通傷害等節，提起上訴，均無理由。然公訴人所指量
    刑過輕乙節，經本院審理結果，認第一審以被告甲○○所為
    係犯刑法第284條第2項前段之過失傷害罪，就法定刑度為「
    1年以下有期徒刑、拘役或1千元以下罰金」之罪，審酌被告
    前無犯罪科刑紀錄，素行尚稱良好，車禍之過失程度、告訴
    人所受傷勢及迄未賠償告訴人所受損害之犯罪後態度等一切
    情狀後，僅量處拘役50日，如易科罰金，以銀元3百元折算1
    日之刑度，未能妥適反映告訴人因被告之駕駛過失行為受傷
    ，於93年8月2日入亞東紀念醫院急診住院，施行右腳指截斷
    及皮瓣手術，復於93年8月12日施行清創及植皮，於8月18日
    出院，有該院甲種診斷證明書可稽，告訴人身心所受之痛苦
    相當嚴重，且往後行走時，右腳施力困難，對生活造成莫大
    不便，犯罪所生損害非輕，及告訴人請求賠償新臺幣41萬餘
    元，而被告於肇事約1年後，除將汽車強制險所理賠之4萬7
    千元保險給付，交付予告訴人外，迄未與告訴人達成和解或
    賠償其所受損害，犯罪後態度非佳等一切情狀，認原審量刑
    尚屬過輕，公訴人指責量刑過輕，請從重量刑乙節，為有理
    由，爰予撤銷原判決，並改判「甲○○從事業務之人，因業
    務上之過失傷害人，處有期徒刑伍月，如易科罰金，以佰
    元折算壹日」，除補充上開量刑之審酌理由外，餘犯罪事實
    、證據、理由，均引用如附件之第一審判決書所載。
據上論斷，應依刑事訴訟法第455 條之1 第1 項、第3 項、第36
9 條第1項前段、第373 條，判決如主文。
本案經檢察官李吉祥到庭執行職務。
中　　華　　民　　國　　94　　年　　7 　　月　　20　　日
                  交通法庭審判長法　官　 彭  全  曄
                                法　官　 朱  嘉  川
                                法　官　 蕭  一  弘
上列正本證明與原本無異。
不得上訴。
                                    書記官　王麗雯
中　　華　　民　　國　　94　　年　　7 　　月　　20　　日
附件：
